臺灣高等法院臺南分院刑事判決　　　　　　　　九十三年度上訴字第五二一號　Ａ
　　　上　訴　人
　　　即　被　告　甲　○　○
　　　選任辯護人　蕭　敦　仁
右上訴人因毒品危害防制條例案件，不服中華民國九十三年五月十九日臺灣嘉義地方
法院九十三年度訴字第七號第一審判決（起訴案號：臺灣嘉義地方法院檢察署九十二
年度偵字第七九八七號），提起上訴，本院判決如左：
      主      文
原判決撤銷。
甲○○販賣第三級毒品，處有期徒刑肆年。
扣案第三級毒品愷他命總淨重貳佰伍拾玖點捌柒公克及其外包裝塑膠夾鏈袋參個，暨
扣案分裝瓶壹佰參拾柒個、塑膠夾鏈分裝袋壹佰零肆個，均沒收之。
      事      實
一、甲○○明知愷他命（KETAMINE）係毒品危害防制條例所管制第三級毒品，不得擅
    自持有及販賣，竟基於意圖販賣第三級毒品營利犯意，於民國（下同）九十二年
    十二月二日凌晨零時許，在嘉義市○○路「全櫃ＫＴＶ」，向綽號志明不詳成年
    男子，以新台幣（下同）十萬五千元代價，販入第三級毒品愷他命三包（淨重二
    六○點三七公克），綽號志明不詳男子，並隨同所出售毒品愷他命，交付分裝瓶
    一三七瓶給甲○○，並出借電子秤一台給甲○○。甲○○另自行添購大小不等塑
    膠夾鏈袋一○四個，擬先秤量，以每○‧八公克愷他命為一瓶，裝在分裝瓶內，
    並置入塑膠夾鏈袋包裝，再擬以每瓶袋七百元出售，以牟取差價。然甲○○未及
    分裝賣出，即於九十二年十二月三日上午十一時許，在嘉義市○○街二六四之一
    號八樓三甲○○租處，為警搜索查獲，並扣得甲○○販入第三級毒品愷他命三包
    （含外包裝塑膠夾鏈袋三個，其中毒品愷他命送鑑定時，經取○‧五公克鑑驗，
    尚餘二五九‧八七公克）及甲○○所有供分裝用之分裝瓶一三七瓶與塑膠夾鏈分
    裝袋一○四個（大型分裝袋三二個、中型分裝袋一五個、小型分裝袋五七個），
    暨向綽號志明男子借來，供秤量分裝毒品愷他命所用電子秤一台在案。
二、案經嘉義市警察局報請臺灣嘉義地方法院檢察署檢察官偵查起訴。
      理      由
一、訊據上訴人即被告甲○○否認有販賣第三級毒品愷他命犯行，辯稱：警訊第五次
    筆錄，係承辦警員違反檢察官指示（關於查緝毒品來源），非但未帶同伊外出查
    緝綽號志明男子，反再度對伊偵訊，並制作筆錄，又向伊詐稱，倘承認僅有販賣
    愷他命意圖，然尚未賣出，應不會有事，頂多送勒戒而已，伊因恐遭刑求，及影
    響學業，始配合警方誘導，而供稱意圖販賣而購入毒品云云；至警員證稱，經提
    示檢察官所指示監聽通話紀錄後，伊即坦承販賣愷他命，係不實證言，蓋承辦檢
    察官於伊第五次警訊坦承後複訊時，尚特別針對第五次警訊筆錄供述，是否出於
    自由意志，加以訊問，足見檢察官於訊問時，並不知有此監聽通話紀錄存在，自
    不可能指示警方，提示該監聽通話紀錄給伊，而加以調查，事實上警方，亦從未
    提示任何監聽通話紀錄，給予伊看；又監聽通話紀錄係屬傳聞證據，不具有證據
    能力，況其內容為伊從事直銷，而與客戶間聯絡事宜，卻經警員添加主觀臆測，
    指與毒品有關；本件被查獲愷他命，實際上是三、四個朋友，出資交伊合購，伊
    購得後，想要減輕家裡，經濟負擔，始有販賣牟利念頭，倘係追究伊單純持有毒
    品後，始起意販賣犯罪行為，伊願意認罪云云。
二、本件被告第五次警訊筆錄，有證據能力
    查本件檢察官以被告第五次警訊筆錄，作為其認定被告有販賣毒品之證據。然被
    告就此辯稱，其第五次警訊筆錄，係出於警員詐欺而供述，非出於其任意性云云
    。按被告對其自白任意性，有所抗辯時，法院依法即應先於其他事證而為調查，
    如為檢察官提出該項自白者，並應命檢察官就被告自白，係出於自由意志者，指
    出證明方法（刑事訴訟法第一百五十六條第三項規定參照）。嗣經原審及本院命
    檢察官指出證明方法，茲認檢察官業已指出證明方法，並加以立證，本件該項以
    被告本身為證據方法，經警方訊問之被告第五次警訊筆錄，其自白具備作為本件
    待證事實之證明資料適格性，應有證據能力，爰論述如后：
  (一)查被告抗辯承辦警員，未依檢察官指示（查緝扣案毒品來源），卻逕自設詞勸誘
    被告供承，僅有販賣意圖，然尚未賣出等情，並制作筆錄，該項作為證明被告有
    販賣毒品犯行之第五次警訊筆錄，係出於警員巧言欺詐被告所為供述，應不具證
    據能力云云。然據制作該第五次警訊筆錄警員「柯登凱、吳文生」於原審到庭供
    稱：本件係與另一專案合辦案件，被告移送檢察官時，承辦檢察官，將被告發交
    其單位，並指示將該專案內，依法蒐集所得關於被告販毒過程之通訊監聽，提示
    給被告，被告乃坦承犯行，且由於扣獲有電子秤，所以販賣毒品，係本件偵查方
    向，依此，警方偵查過程自毋需詐欺或勸誘被告自白等語（詳原審卷六五至六八
    及七四頁）。經原審調取原審於九十二年十二月三日收案九十二年度聲搜字七二
    八號違反洗錢防制法、毒品危害防制條例案件搜索卷，審閱結果，確附有相關監
    聽被告所持用行動電話通話紀錄表無訛（詳原審卷八四至九五頁）。原審蒞庭檢
    察官，援引該證詞及確實存在監聽通話紀錄，認定被告在警訊第五次筆錄自白，
    係出於被告自由意志，主張該警訊筆錄制作過程，並未違反相關法令，並無瑕疵
    ，所取得自白，自有證據能力。嗣經本院再向嘉義市警察局調取上開九十二年度
    聲搜字七二八號案件，確實附有台灣嘉義地方法院檢察署檢察官，於九十二年十
    月七日以九十二年嘉檢威誠聲監字第○○○二三五號核發通訊監察書（詳本院卷
    一○○頁），該通訊監察書係針對第0000000000、00000000
    00、0000000000、0000000000、0000000000
    、0000000000、0000000000、0000000000號等
    八線電話監聽（詳本院卷一○○至一○三頁所附通訊監察書電話附表），經核對
    結果，其中第0000000000、0000000000號二支被合法監聽
    之行動電話，與被告所有0000000000、0000000000號行動
    電話，有通聯紀錄（詳本院卷一二一至一三一頁錄音譯文）。依二者間通聯紀錄
    顯示，於九十二年十一月廿一日下午五時三十分許，被告所有00000000
    00號，撥打給0000000000號行動電話，彼此間之通話內容為，「忠
    （按忠與中字同音）在裝毒品，而豆花正在試，阿寶問是否要過去，那裡正好缺
    腳，順便將毒品帶過去試試」等語（詳本院卷一二三頁監聽譯文）。另於九十二
    年十一月廿三日晚上十時三十分許，被告所有0000000000號行動電話
    ，撥打給0000000000號行動電話，通話內容為，「與某男子談，該男
    子要回去拿毒品」等語。此外，同日尚有0000000000號行動電話，撥
    打給被告所有0000000000號電話，表示要五克，請送到貓族，阿祥要
    用的等語（詳本院卷一二六頁）。同日被告所有0000000000號電話，
    又撥打給0000000000號電話，表示有某女子（小如）要買貨（Ｋ和丸
    子）在歌林頓等語（詳本院卷一二六頁）。觀諸該監聽紀錄，常人觀之，無不認
    為被告所有該二支電話，係正與通話者進行毒品交易聯絡。以此觀之，被告在經
    警提示依合法通訊監察書所取得監聽內容，見已無從抵賴，自祇有供承犯行。參
    酌原審九十二年聲搜字七二八號聲請搜索案，嘉義市警察局向檢察官提出偵查報
    告載稱：本案係由嘉義地檢署曹檢察官合一，指揮本局與刑事局偵四隊二組，長
    期佈線，經核發通訊監察書發現等語（詳原審卷七九頁），足見被告係於知悉相
    關監聽通話紀錄後，已無從否認，乃就其販毒情節自白，要無違情理。是尚難認
    承辦警員有欺誘被告自白，被告指承辦檢察官不知有監聽紀錄存在及僅指示警方
    查緝毒品來源辯詞，顯無可採。
  (二)次按檢察官為刑事犯罪偵查主體，司法警察則為偵查輔助機關，所蒐集證明被告
    犯行資料，是否有證據能力，以實際實施偵查作為，是否符合刑事訴訟法或其他
    相關法規規定，作為判斷準據。檢察官與警局間，關於偵查方向或具體作為指揮
    與聯繫如何，倘無違被告刑事訴訟程序保障，應不影響偵查所得證據資料適法性
    。本件被告謂承辦警員，未依檢察官指示查緝毒品來源，卻逕自偵訊被告，而取
    得被告關於販賣毒品自白，此項偵查顯有瑕疵，並認係警方出於詐欺誘導被告自
    白所致云云。惟本件被告自白取得，過程合法，並有前揭監聽通話紀錄在卷足憑
    ，已如前述。又被告並非指摘警方，係對其誆稱，業已或行將查緝相關共犯或關
    係人，足資證明其犯行，加以欺瞞，而係警方提示被告擬販毒通聯紀錄，給予被
    告觀看，被告始供承有擬販賣毒品等語，則警方是否違背檢察官指揮偵查命令，
    與被告是否出於受詐欺而自白，其間自無關連性可言。
  (三)又被告查獲時，係廿餘歲大學生，智慮不下常人，理應知悉「愷他命」係違禁品
    ，而販賣毒品，更係國家懸為厲禁，嚴加查緝重大犯罪。觀諸被告於受告知涉嫌
    違犯毒品危害防制條例及得保持緘默等權利情況下，歷經警方四度詢問，就其遭
    查獲毒品愷他命，均一概否認其有販賣，並以扣案愷他命，係供自己施用置辯，
    則顯見被告初於警局接受調查時，即已知主動為己辯護，不致妄予承認販毒重罪
    。被告所以於第五次警訊筆錄時，一反其前否認態度，而自白販毒，乃由於偵查
    機關提示，依法蒐得監聽事證使然，非被告心智薄弱，遭警員欺誘所致。再者被
    告於原審及本院均供稱，其於九十二年十二月四日晚上八時四十分許起至同晚九
    時許止，接檢察官所為偵訊，未遭受不正方法訊問及刑求，被告顯已肯認該第五
    次警訊筆錄，已具證據能力（詳偵查卷十四至十五頁、原審卷七五至七六頁、本
    院卷三七頁）。再細究被告於該次偵訊，坦承主觀上係出於意圖販賣牟利目的，
    而購入愷他命，並具體供述，其分裝毒品步驟、單位售價及販售地點等細節，核
    與被告其前於嘉義市警察局刑警隊制作第五次警訊筆錄供述相符，兩相對照，益
    徵被告前後自白，均係出於任意性。
  (四)再者被告於上訴本院後，經本院對被告於九十二年十二月四日晚上廿時四十分許
    ，接受檢察官偵訊時所為錄音，進行勘驗，結果顯示，該次檢察官偵訊，並未對
    被告甲○○訊問，「你之前都否認，為何你今日被警察帶出去問後，回來後，你
    又都承認了」等語，有勘驗筆錄在卷可憑（詳本院卷四五至四六頁）。就此勘驗
    結果，提示給被告及其辯護人，均表示無意見（詳本院卷五三頁）。足見檢察官
    對於被告第五次警訊筆錄供承有販賣毒品犯行，並未表示懷疑。反觀被告於本院
    供承，九十二年十二月四日當晚八時四十分許檢察官訊問時，問其有沒有被刑求
    ，其回答說沒有被刑求，其並有一再向檢察官求情，請求原諒，再給其一次機會
    等語（本院卷三七、五三頁）。倘被告未有販毒犯行，何須向檢察官一再求情，
    並請求原諒。益證被告於第五次警訊筆錄，係出於被告任意性所為供述無訛。
  (五)至於上開監聽譯文，被告辯護人指係屬傳聞證據，無證據能力云云。然上開監聽
    譯文，既係經檢察官依法核發通訊監察書所為監聽，已如前述，自屬合法而有證
    據能力。雖辯護人又稱，本件通訊監察錄音帶或譯文，無證據能力，且提出學者
    著作佐證云云。然依辯護人所提出著作，係認「被告以外之人通訊監察錄音帶或
    譯文，不具證據能力」（詳本院卷六三頁）。然本件係被告本人與他人通訊監察
    錄音及譯文，並非「被告以外之人」通訊監察錄音，自有證據能力，併此敘明。
三、「本件扣案大量毒品及分裝器具，足以證明被告購入毒品，係準備販賣」
    在被告租處扣得總淨重二六○點三七公克粉末（取○點五公克鑑驗用罄，尚餘二
    五九‧八七公克），送刑事警察局檢測結果，係屬第三級毒品愷他命，摻混有乙
    醯苯酚（Acetaminophen-）成分，平均純度約百分之四十點六七，有該局九十三
    年二月三日刑鑑字第○九二○二三七○○○號鑑驗通知書在卷足憑（詳原審卷四
    五頁）。觀諸被告單次購入愷他命，總淨重即高達二六○‧三七公克，顯非被告
    所供，係僅供其自身微量施用所可搪塞。況被告其前並未曾有施用毒品犯行，有
    台灣高等法院被告全國前案紀錄表在卷可憑（詳本院卷十五頁）。此次被告遭警
    查獲後，經採尿送驗結果，其尿液亦未檢出有任何毒品陽性反應，有行政院衛生
    署管制藥品管理局九十三年一月十九日管檢字第○九二○○一一三七七號檢驗成
    績書、嘉義市衛生局九十二年十二月十七日第二九三七號尿液檢體報告在卷可憑
    （詳原審卷二五至二八頁）。足證被告辯稱扣案愷他命，係供其自己施用，顯非
    事實。又被告係於原審最後審理期日，始以係朋友數人合資購買置辯。然觀諸被
    告在原審及偵查過程，就此未曾有隻字片語抗辯，其此項辯詞，顯係飾卸之詞，
    目的在於作為其係單純持有後，始起意販賣辯解。然被告所指朋友為何？其僅泛
    稱：在ＫＴＶ認識朋友，須透過共同友人，始得聯絡云云。並未能具體舉證，以
    供法院調查。被告所辯各情，在在難以令人採信。其次，本件扣得被告持有大量
    毒品愷他命（總淨重二六○‧三七公克），同時查獲電子秤（一台）及為數眾多
    分裝瓶（一三七瓶）、塑膠夾鏈袋（大中小型共一○四個）等物，該等物品適足
    供小量分裝毒品使用，自堪證明被告自白扣案毒品，係其擬復行分裝出賣屬實。
四、「扣案大量愷他命及眾多販毒工具，應足佐證被告主觀上有販毒意圖」
    依被告自白供承，扣案毒品愷他命，係其以十萬五千元購入，擬以○‧八公克為
    單位，分裝成瓶，置入塑膠夾鏈袋，再擬以每瓶袋七百元賣出，倘依計畫順利賣
    出，核算被告可得價款，約有廿二萬餘元（700元乘 (260.37÷0.8)=227823元）
    ，相較於被告以十萬五千元成本取得，獲利高達成本二倍。是被告主觀上，顯具
    有營利意圖甚明。又由本件扣案物品，除毒品愷他命三包外，尚有電子秤一台、
    分裝瓶一三七瓶、分裝袋一○四個。凡此眾多工具，被告倘非為販賣毒品，而販
    入愷他命，則被告何須備有此等工具！是被告辯稱，其購入愷他命時，原無販賣
    意圖，而係販入後始萌生販賣意圖，核與事實不符，自難採信。
五、「凡出於營利意圖而販入毒品，則一有販入行為，犯罪即已成立」
    按販賣毒品罪，並不以販入後，復行賣出為構成要件，祇要出於營利目的，將毒
    品販入或賣出，有一於此，犯罪即為成立。至本諸意圖營利販入以外其他原因，
    而持有毒品，嗣後始萌生復行賣出意思，且尚未著手於賣出行為者，始屬意圖販
    賣而持有毒品罪。本件被告係出於自由意志供承，自始即係為轉售牟利，而販入
    毒品愷他命，並詳陳販入與賣出價量，參以被告單次購入毒品愷他命，總淨重即
    高達二六○‧三七公克，且同時備有數量龐大分裝瓶（一三七瓶）、塑膠夾鏈袋
    （一○四個）及電子秤一台等物，已如前述，足見被告顯非單純基於獨自或合資
    購入毒品吸食而持有，所辯係意圖販賣而持有毒品罪，為卸責之詞，委無可取。
    被告販賣第三級毒品愷他命犯行，事證明確，洵堪認定。
六、論罪部分：
  (一)按行為後法律有變更者，適用裁判時法律，但裁判前法律有利於行為人者，適用
    最有利於行為人法律，刑法第二條第一項定有明文。查本件被告犯罪後，毒品危
    害防制條例第四條，業於九十二年七月九日修正公布，並於九十三年一月九日施
    行，同條例第四條第三項「販賣第三級毒品罪」法定刑，仍為「處五年以上有期
    徒刑，得併科新台幣五百萬元以下罰金」，關於販賣第三級毒品罪法定刑，修正
    前後規定，並無不同，依刑法第二條第一項前段規定，本件自應適用裁判時法律
    ，即九十三年一月九日生效施行之毒品危害防制條例第四條第三項規定。
  (二)次按販賣毒品行為，並不以販入後，復行賣出為要件，祇要以營利為目的，將毒
    品販入或賣出，有一於此，其犯罪即為完成。查本件扣案愷他命（KETAMINE）為
    毒品危害防制條例第二條第二項第三款附表第十九項所定第三級毒品，被告基於
    營利目的而販入，雖未及賣出即遭查獲。然被告所為，仍係犯毒品危害防制條例
    第四條第三項「販賣第三級毒品罪」。又毒品危害防制條例，就第三級毒品愷他
    命，僅就販賣及意圖販賣而持有，始有刑事處罰（同條例第四條第三項、第五條
    第三項規定參照）。至單純持有第三級毒品愷他命，則未設刑罰，自不為罪。是
    被告販入愷他命後進而持有，就其持有部分，自屬不罰，不另論罪，併此敘明。
  (三)被告販入扣案第三級毒品愷他命，固係準備供其販賣用，然被告尚未及販出，即
    為警查獲，顯尚未造成社會危害。又被告現年僅有廿餘歲，犯案時尚在就讀大學
    中，犯後於偵查中即對其行為，一再向檢察官表示知錯，請求檢察官給予自新機
    會，為被告於本院供承在卷可憑（詳本院卷五三頁）。而被告目前已在服役，有
    本院囑託部隊送達文件函可憑（詳本院卷一四○頁）。綜上各情，本院認被告本
    件所為，情輕法重，倘予科處販賣第三級毒品之法定最輕本刑「五年有期徒刑」
    ，仍嫌過重，爰依刑法第五十九條規定，予以被告減輕其刑。
七、原判決以被告販賣第三級毒品，罪證明確，因予論罪科刑，固非無見。惟查：(一)
    本件扣案愷他命，依前所述，係屬第三級毒品，依毒品危害防制條例第十八條第
    一項中段規定，查獲第三級毒品，如無正當理由而擅自持有者，應予「沒入」銷
    燬之。法條用語，係使用「沒入」銷燬，自非屬刑事上「沒收」，應由行政機關
    以行政處分，予以「沒入」銷燬始是（台灣高等法院九十三年九月九日九十三年
    度第三次刑事庭庭長法律問題研討會決議參照，詳本院卷一七九至一八一頁所附
    決議）。原判決未予詳究，即逕就扣案第三級毒品愷他命，依毒品危害防制條例
    第十八條第一項前段規定，宣告「沒收銷燬」之，自於法有違。(二)又被告所販入
    毒品愷他命，雖係準備供販賣使用，然其未及販出即為警查獲，且被告遭查獲時
    年僅廿餘歲，現已入伍服役，被告所為既未造成社會危害，依被告犯罪情節，顯
    係情輕法重，原判決未併予審酌，自有未洽。本件被告上訴意旨，雖辯稱其所持
    有第三級毒品愷他命，原係供自己施用而購入，嗣後為籌措就學費用，減輕父母
    負擔，始萌販賣意圖，依上所述，固無理由。然原判決既有可議之處，自屬無可
    維持，應由本院將原判決撤銷改判。爰審酌被告販入毒品，準備出售，對社會存
    有潛藏危害，然於危害尚未發生前，即為警查獲；考量被告行為尚未造成危害，
    被告犯後對遭查扣愷他命，供承係意圖販賣而持有不諱，僅辯稱購入之初，尚無
    販賣意圖，係嗣後為籌措在學費用，始萌生販賣意圖，核係一般犯罪行為人，於
    遭查獲後，為減輕刑責，所為辯解，為情理之常，暨審酌被告平日素行良好，並
    無任何前科犯行，有台灣高等法院被告全國前案紀錄表可憑（詳本院卷十五頁）
    ，現已入伍及毒品尚未賣出等一切情狀，對被告量處有期徒刑四年，以資儆懲。
八、又扣案第三級毒品愷他命三包，總淨重二五九‧八七公克（原總淨重二六○點三
    七公克，經取○‧五公克鑑驗用罄），係被告所有，且供販賣所用，自係供犯罪
    所用。另扣案毒品愷他命之外包裝，即塑膠夾鏈袋三個，具有防止毒品裸露、逸
    出及潮濕功用，係被告便利其遂行販賣毒品所用；至扣案分裝瓶一三七個，為綽
    號志明者於出售愷他命給被告時，一併交付被告，供被告作為分裝毒品販賣用，
    顯係綽號志明隨同毒品愷他命一併賣給被告，而為被告所有，其用途同於被告自
    行添購塑膠夾鏈袋一○四個（即大型三二個、中型一五個、小型五七個），俱為
    被告所有，應均係供被告犯罪所用。是扣案毒品愷他命三包（含外包裝塑膠夾鏈
    袋三個）及分裝用之分裝瓶一三七個、塑膠夾鏈分裝袋一○四個，應均依毒品危
害防制條例第十九條第一項規定，併予宣告沒收（最高法院九十一年台上字二○
    六二號、九十二年台上字四五○七號判決參照）。至於扣案電子秤一台，係綽號
    志明者出借給被告使用，迭據被告供明在卷，雖供被告犯罪所用，然非屬被告所
    有（按毒品危害防制條例第十九條第一項規定沒收，固為刑法第三十八條之特別
    規定，採義務沒收主義，但毒品危害防制條例第十九條第一項，既無「不問屬於
    犯人與否，沒收之」規定，自仍應以該物品，屬於犯人所有者為限，始予沒收，
    庶符沒收制度基本原則，最高法院九十年度台上字第六二六號判決參照），爰不
    予宣告沒收，併此敘明。
據上論斷，應依刑事訴訟法第三百六十九條第一項前段、第三百六十四條、第二百九
十九條第一項前段，修正後毒品危害防制條例第四條第三項、第十九條第一項，刑法
第十一條、第二條第一項前段、第五十九條，判決如主文。
本案經檢察官楊治宇到庭執行職務。
中    華    民    國      九十三      年      十      月      二十一    日
                                  臺灣高等法院臺南分院刑事第六庭
                                      審判長法官  蔡    崇    義
                                            法官  吳    永    宋
                                            法官  董    武    全
右正本證明與原本無異。
如不服本判決，應於判決送達後十日內向本院提出上訴狀，其未敘述理由者並應於提
出上訴狀後十日內向本院補提理由書（應附繕本)。
                                      法院書記官  黃    全    忠
中    華    民    國      九十三      年      十      月      二十七    日
附錄法條：
九十三年一月九日生效施行毒品危害防制條例第四條第三項：
製造、運輸、販賣第三級毒品者，處五年以上有期徒刑，得併科新臺幣五百萬元以下
罰金。
